臺灣桃園地方法院刑事判決　　　　　　　　　　　　九十二年度訴緝字第一二九號
　　公　訴　人　臺灣桃園地方法院檢察署檢察官
　　被　　　告　乙○○
右列被告因偽造文書等案件，經檢察官提起公訴（九十一年度偵緝字第六五五號），
本院判決如左：
    主  文
乙○○共同行使偽造私文書，足以生損害於他人，處有期徒刑壹年貳月。「聖菖實業
有限公司在職證明」上偽造之「聖菖實業有限公司」、「郭文宇」印文各壹枚均沒收
。
    事  實
一、乙○○為取得不當利益以供花用，由年籍資料不詳之成年友人「陳登發」引見亦
    年籍資料不詳之成年男子「楊代書」，三人共同基於意圖為自己不法所有及行使
    偽造私文書之概括犯意聯絡，明知乙○○未曾在聖菖實業有限公司（以下簡稱「
    聖菖公司」）就職，由乙○○提供個人年籍資料予「楊代書」在不詳時地偽造乙○○在聖菖公司在職證明一紙及以聖菖公司名義出具之各類所得扣繳暨免扣繳憑
    單一紙，足生損害於聖菖公司，乙○○與「楊代書」於民國九十年十一月六日前
    往位於桃園縣桃園市○○路四一五號之千代車行向負責人甲○○佯稱欲以動產抵
    押擔保貸款之方式購買車號八Ｋ－一五五三號自小客車，甲○○遂通知第一商業
    銀行股份有限公司（以下簡稱「第一商業銀行」）業務員丙○○到千代車行辦理
    貸款買車及對保事宜，乙○○當場提出身分證、偽造之前開在職證明及各類所得
    扣繳暨免扣繳憑單給丙○○而行使之，並與第一商業銀行簽訂貸款暨動產抵押契
    約書及簽立新臺幣（下同）十八萬元本票暨授權書、委託撥款書、動產擔保交易
    動產抵押設定登記申請書等文件，以此方式施用詐術使第一商業銀行陷於錯誤，
    誤認乙○○確有能力購買上開汽車並用以擔保貸款之真意，乃核撥十八萬元之貸
    款逕行匯入出賣人千代車行負責人甲○○帳戶，作為乙○○購車之車款，待乙○○取得上開車輛後，隨即與「楊代書」前往當鋪出賣上開車輛，所得金額則由「
    楊代書」、乙○○與「陳登發」朋分殆盡，乙○○向第一商業銀行貸得款項則從
    未償還分文。嗣因第一商業銀行將上開債權及動產抵押權讓與丁○企業股份有限
    公司（以下簡稱「丁○公司」），丁○公司人員屢屢催討無著，亦未能尋得該車
    ，方知受騙。
二、案經丁○公司訴請臺灣桃園地方法院檢察署檢察官偵查起訴。
    理  由
一、訊據被告乙○○於本院審判期日中已坦承與「楊代書」、「陳登發」等人共犯右
    揭犯罪事實，核與丁○公司告訴代理人林添益於偵查中所述被告係買中古車並向
    第一商業銀行貸款十八萬元，第一商業銀行再將債權移轉予丁○公司，而貸款金
    額則撥入被告提供之帳戶等語相符，且證人即第一商業銀行業務員丙○○亦於偵
    查中具結後指認被告即為九十一年十一月六日前往千代車行購買車號八Ｋ－一五
    五三號自小客車並辦理動產擔保抵押貸款之人無誤，並稱：「千代中古車行老闆
    通知我有人要貸款，我就過去，車行在桃園市○○路，現在已經搬到平鎮市○○
    路，我去時有看到乙○○，核對他的身分證和本人，讓他簽契約書、申請書、本
    票等資料，就完成對保。」、「可以確認就是乙○○，他的身材、長相、聲音讓
    我可以確定。」等語，並有貸款暨動產抵押契約書、本票暨授權書、委託撥款書
    及動產擔保交易動產抵押設定登記申請書等件在卷可稽，而被告亦自承上開文件
    確為其本人所親自簽名，法務部調查局以特徵比對法及歸納比對法鑑定亦認定被
    告在臺灣桃園地方法院檢察署八十八年度毒偵字第一五一三號（該卷第三頁背面
    、五頁背面、八頁背面、二六頁背面）、第一九四三號（該卷第六頁背面、八頁
    、十五頁、十六頁）及八十九年度偵字第九一二號（該卷第六頁背面、八頁背面
    、二九頁）及本件偵查中（卷附第七六頁背面、八十頁、一０六頁背面、一一一
    頁、一一二頁）簽名之字跡，與本件動產擔保抵押相關文件上「乙○○」簽名字
    跡筆畫特徵均相同，此有該局九十二年五月五日調科貳字第○九二○○一一九五
    三號鑑定通知書在卷可憑，足認被告確於九十年十一月六日前往千代車行親簽上
    開文件。而被告以提供身分證、聖菖公司在職證明及聖菖公司核發的各類所得扣
    繳暨免扣繳憑單辦理貸款之方式取信第一商業銀行辦理動產擔保抵押貸款，使第
    一商業銀行誤以被告確有辦理貸款買車之真意而核撥貸款至千代車行負責人甲○○之帳戶內，千代車行負責人甲○○並將上開車輛過戶予被告等情，有丁○公司
    提出之被告身分證影本、匯款十八萬元至甲○○帳戶之匯出匯款明細查詢一紙、
    聖菖公司在職證明、偽造所得人姓名為乙○○之各類所得扣繳暨免扣繳憑單、交
    通部公路總局新竹區監理所桃園監理站九十一年十月四日（九十一）竹監桃字第
    二五九二七號函附車牌八Ｋ—一五五三號汽車過戶登記申請登記書可資佐證。末
    查，證人郭光宇即聖菖公司負責人具結證稱：其公司未曾雇用乙○○，且卷內聖
    菖公司在職證明上之「郭光宇」印文並非真實，該在職證明亦非其所製發等語，
    而被告又自承並未在聖菖公司上過班，在職證明及各類所得扣繳憑單係「楊代書
    」所提供等語，惟該在職證明及各類所得扣繳暨免扣繳憑單上乙○○之年籍資料
    亦與被告之年籍資料完全相同，顯見被告與「楊代書」、「陳登發」有共同之犯
    意聯絡，由被告提供其個人資料再交由「楊代書」於不詳時地偽造聖菖公司及負
    責人印文，並偽製成在職證明及各類所得扣繳暨免扣繳憑單以取信第一商業銀行
    ，足生損害於聖菖公司，並使第一商業銀行陷於錯誤而核發貸款十八萬元，被告
    與「楊代書」、「陳登發」致能詐得前開車輛，再朋分不法利益甚明，是本件事
    證明確，被告罪行堪以認定。
二、核被告乙○○所為偽造聖菖公司在職證明及聖菖公司核發的各類所得扣繳暨免扣
    繳憑單私文書並進而行使之犯行，係犯刑法第二百十六條、第二百十條之行使偽
    造私文書罪，被告原不欲支付車款而佯稱欲以動產抵押方式購買上開車輛，使第
    一商業銀行陷於錯誤而核撥貸款十八萬元至千代車行負責人甲○○帳戶內，係犯
    第三百三十九條第二項詐欺得利罪，公訴意旨認應依同條第一項詐欺取財罪處斷
    ，尚有未洽，惟起訴事實相同，爰依法變更起訴法條。被告與「楊代書」、「陳
    登發」三人具有犯意聯絡及行為分擔，為共同正犯，被告偽造「聖菖公司」及「
    郭光宇」之印文各一枚於聖菖公司在職證明，係其偽造聖菖公司在職證明之部分
    行為，又偽造聖菖公司在職證明及聖菖公司核發的各類所得扣繳暨免扣繳憑單私
    文書之低度行為應為其行使偽造私文書之高度行為所吸收，均不另論罪。被告所
    犯上開行使偽造私文書與詐欺得利罪間，有方法目的之牽連關係，應依刑法第五
    十五條後段之規定從較重之行使偽造私文書罪處斷。再者，被告係以動產擔保交
    易法所定動產抵押之方式向第一商業銀行施以詐術，然被告於詐購該車時，原即
    不欲支付價款，其將上開車輛轉賣致生損害於丁○公司（第一商業銀行之後已將
    債權及動產抵押權移轉予丁○公司），屬其保有詐欺結果所當然而為之行為，已
    包含在原有詐欺計劃內，亦為詐欺既遂後處分贓物之行為，縱令丁○公司不能占
    有上開車輛並就該車取償，對於丁○公司而言，並無新生法益受到侵害，是被害
    人既屬同一，侵害法益亦屬同一，自無由再論以動產擔保交易法第三十八條之罪
    ，併此敘明。爰審酌被告犯罪動機、目的、手段、詐得財物之價值、被害人所受
    之實際損害及被告犯後態度等一切情狀，量處如主文所示之刑。前開被告於聖菖
    公司在職證明書上偽造「聖菖公司」及「郭光宇」之印文各一枚，不論屬於被告
    與否，應依刑法第二百十九條之規定宣告沒收。
據上論斷，應依刑事訴訟法第二百九十九條第一項前段，刑法第二十八條、第二百十
六條、第二百十條、第三百三十九條第二項、第五十五條、第二百十九條，罰金罰鍰
提高標準條例第一條前段，判決如主文。
本案經檢察官洪景明到庭執行職務。
中      華      民      國      九十三      年    三     月     五      日
                                臺灣桃園方法院刑事第四庭
                                    審判長法  官  陳世宗
                                          法  官  尹  良
                                          法  官  蘇昭蓉
右正本證明與原本無異。
如不服本判決，應於判決送達後十日內向本院提出上訴狀( 應附繕本 )，上訴於
臺灣高等法院。
                                          書記官  邱志堅
中      華      民      國      九十三      年    三     月     五      日
附錄本案論罪科刑法條全文：
中華民國刑法第二百一十條
(偽造變造私文書罪)
偽造、變造私文書，足以生損害於公眾或他人者，處五年以下有期徒刑。
中華民國刑法第二百一十六條
(行使偽造變造或登載不實之文書罪)
行使第二百十條至第二百十五條之文書者，依偽造、變造文書或登載不實
事項或使登載不實事項之規定處斷。
中華民國刑法第二百一十九條
(沒收之特例)
偽造之印章、印文或署押，不問屬於犯人與否，沒收之。
中華民國刑法第三百三十九條
(普通詐欺罪)
意圖為自己或第三人不法之所有，以詐術使人將本人或第三人之物交付者
，處五年以下有期徒刑、拘役或科或併科一千元以下罰金。
以前項方法得財產上不法之利益或使第三人得之者，亦同。
前二項之未遂犯罰之。
